臺灣高等法院臺中分院刑事判決　　　　　　　　　九十一年度上訴字第一一九五號
　　上　訴　人
　　即　被　告　甲○○
　　上　訴　人
　　即　被　告　林玉達
右上訴人因常業竊盜等案件，不服臺灣彰化地方法院九十一年度訴字第五九號中華民
國九十一年六月五日、同年月十二日第一審判決（起訴案號：台灣彰化地方法院檢察
署九十年度偵字第七三八二、八一七七號、九十一年度偵字第二一五、三四三號，移
送併辦案號：台灣彰化地方法院檢察署九十年度偵字第七六三０號），提起上訴，本
院判決如左：
    主　  文
原判決關於被告甲○○、林玉達部分撤銷。
甲○○、林玉達共同以犯竊盜罪為常業，甲○○處有期徒刑年，林玉達處有期徒刑
壹年拾月，並均於刑之執行前令入勞動場所強制工作年。附表三所示之物均沒收。
    事　  實
一、甲○○曾因偽造文書案件，經台灣台中地方法院判處一年六月，並於八十五年一
    月十五日判決確定，因未到執行而遭通緝，於通緝期間仍不知悔改，竟與薛文曲
    （業經原審判刑確定）、林玉達，或與薛文曲、施江樹（另案由台灣彰化地方院
    審理中）分別基於共同犯意之聯絡，並均意圖為自己不法所有，先看報紙廣告向
    不詳姓名年籍者購得如附表一(甲)、附表二(甲)所示帳戶之存摺及提款卡，自九十年
    五月十四日六時起至同年九月十四日七時許止，由薛文曲帶其所有或甲○○所
    有如附表三所示之物，作為竊車工具，由甲○○負責開車搭載薛文曲、林玉達或
    施江樹，尋找車輛為作案目標，找到後，由甲○○、林玉達或施江樹（詳如附表
    所示）把風，薛文曲下車以附表三所示六角板手改造之萬能丁字鎖，分別在臺北
    縣市、臺中縣市、彰化縣、南投縣及高雄縣市等地，竊取附表一、二所示胡煥呈
    等人所有或持有之自小客貨車等財物後，推由甲○○、林玉達或施江樹以車上所
    留之電話號碼等資料，與被害人聯絡，並於電話中向被害人胡煥呈等人恐嚇稱：
    如欲取回失竊車輛，需按指示匯款至指定之帳戶內以贖回，否則將把該汽車燒掉
    或解體等語，致各該被害人恐車輛遭解體而生畏懼之心，經雙方議價後，胡煥呈
    等人分別將附表一、二所示之金錢匯入附表一、二所示之帳戶內，再由甲○○與
    林玉達、或與施江樹負責提領款項，再將款項平分花用，薛文曲、林玉達、甲○
    ○及施江樹均賴此竊車進而恐嚇取財所得維生，而以之為常業。嗣於九十年十一
    月一日凌晨四時許，在彰化縣彰化市○○街一○○號，甲○○、薛文曲及林玉達
    三人，正以前揭方法竊取林志彥所有車號Ａ五－三三七二號自小貨車之際，為林
    志彥發現報警處理，經警在該址查獲甲○○、薛文曲、林玉達三人，並在甲○○
    身上及其駕駛之車號ＲＸ－二○五七自用小客車上扣得甲○○、薛文曲及林玉達
    所有並供犯罪所用如附表三之物。
二、案經彰化縣警察局彰化分局報告，及臺灣臺中地方法院檢察署檢察官呈轉臺灣高
    等法院檢察署移轉台灣彰化地方法院檢察署檢察官偵查起訴，暨台灣彰化地方法
    院移送併案審理。
    理 　 由
一、訊據上訴人即被告甲○○雖坦承於附表一、二所示之時地與同案被告薛文曲、施
    江樹、被告林玉達外出竊取車輛後，再以電話要求被害人匯款之事實，惟辯稱：
    伊僅係負責開車載同案被告薛文曲、施江樹、被告林玉達等人外出竊車，伊不知
    道要竊車，伊有打電話給被害人但並未恐嚇云云；訊據上訴人即被告林玉達辯稱
    ：因前甲○○曾積欠伊借款，故有拿金融卡交予提款償債，伊僅有提領十一次款
    項，雖有打電話給車主，但並未恐嚇云云。惟查：
  (一)被告二人右揭附表一、二所示犯罪事實，業有如附表一、二犯罪證據欄所示之證
    據足證，被告甲○○於本院雖辯稱伊不知要竊車及並未恐嚇車主云云，顯係卸責
    之詞不足採信。
  (二)被告林玉達於九十年十一月一日警訊中自承：「由薛文曲下手偷車，我與甲○○
    負責打電話領錢，只有我們三人沒有共犯在逃」、「（問：你負責之帳戶姓名為
    何？帳號為何？）姓名為林世琮，帳號為000000000000，為土地銀行高雄縣五甲
    分行」、「我打電話給被害者告訴其失竊車輛在我手中，然後我開價由被害人自
    行選擇，若被害人同意付錢，我們等到錢匯進帳戶內才告訴被害者失竊車輛停放
    何處」、「我是以公共電話打給車主說：你的車子被我們偷了現在我這裏，我便
    開價經車主討價還價後，認價格可以接受，便給對方林世琮帳戶及帳號，等我領
    到錢後便告知車主放車地點．．．」（彰警分刑字第一三四九八號卷，第十六至
    十八頁），並於九十年十一月九日警訊中供稱：「是甲○○、薛文曲選定作案目
    標（車輛）竊取車輛得手後，由甲○○以電話向被害人勒贖金錢，伺被害人將贖
    款入後，甲○○與薛文曲朋分後，甲○○再將所得朋分給我」等語（臺灣臺中
    地方法院檢察署九十年度偵字第二二五０三號卷，第三七至三八頁），復於檢察
    官聲請羈押，經原審訊問時供承：「（問：土地銀行的戶頭，是否你負責連絡車
    主？）是的，我分到四分之一，自九十年八月底起」、「我分到七、八萬，有連
    絡到五、六位車主」等語在卷（原審九十年度聲羈字第二七五號卷）；另共同被
    告薛文曲亦於九十年十一月九日警訊中供明：「我們三人是於九十年八月起開始
    合作進行竊車，勒贖工作，我都是負責竊取車輛再交由甲○○與林玉達打電話向
    車主勒贖贖車金錢」、「只要我竊得車輛後就交由甲○○、林玉達二人，我並且
    負責在車內找尋車主連絡電話，再由甲○○與林玉達二人，打電話向被害車主勒
    贖贖金，只要贖金到達指定帳戶內，就由他們二人再向被害車主告知被竊車輛現
    在何處，勒贖所得之金錢我都是分配二分之一金錢，其餘所得贖金二分之一是甲
    ○○、林玉達所得，他們二人如何分配我就不清楚了」等語（彰警分刑字第一三
    四九八號卷，第七至八頁），於九十年十一月九日警訊中稱：「我於九十年三、
    四月間與甲○○、林玉達三人共組竊車恐嚇集團，犯案期間約月餘，至九十年五
    月底，甲○○、林玉達二人負責恐嚇被害車主及提領恐嚇款，並由甲○○駕駛
    自小客車載我外出選定作案目標犯案行竊．．．於九十年十月三十日我與甲○○
    返回彰化區，由甲○○邀林玉達在彰化地區實施竊車恐嚇勒贖案，於十一月一日
    凌晨四時二十五分許即為警方人員於彰化市犯案現場查獲我、甲○○、林玉達三
    人」等語（臺灣臺中地方法院檢察署九十年度偵字第二二五０三號卷，第三九至
    四十頁）；共同被告甲○○亦於九十年十一月九日警訊中表示：「當時我們共有
    三人，我是負責駕駛ＲＸ－二０五七號搭載林玉達．．．，其中薛文曲下車偷車
    ，林玉達負責把風，我負責開車接應，如果竊車不成功或被他人發現便立即開車
    搭載他們二人逃逸，我們準備竊車後向車主勒贖金錢，因被查獲而未成功」、「
    我們三人除了今日欲竊取之自小貨車Ａ五－三三七二未成外，我們三人已竊取非
    常多的車輛，我們平均每二天便犯案一次，每次出門三個人竊取二輛車均得手，
    我們大約從九十年八月中旬開始犯案至今日為警查獲，警方在我皮包內找到一紙
    條上記載有自小客車ＹＪ－九四五六號及Ｃ七－○三九五號及我記事簿找到ＺＶ
    －八六五號、Ｋ三－三九一九號這四輛車我記得是我們竊取的．．．我們三人係
    朋友關係，三人均參與策劃並同時犯案．．．」等語（彰警分刑字第一三四九八
    號卷，第一至二頁），於九十年十二月二十八日警訊中供稱：被害人林遷、陳德
    成、柯朝金、吳安彬、陳碧雪、林信記、賴可人、王文斌、吳友全、陳俊雄、蔡
    建豐、張秋明、鍾春菊、陳榮隆、吳秋因、王倍南及陳柏松等之十七件竊盜恐嚇
    取財案件，均係伊與薛文曲、林玉達等三人共同犯之等語（彰警分刑字第一四二
    七七號卷，第一至二頁），並於檢察官聲請羈押，經原審訊問時供稱：「（問：
    你有無和薛文曲、林玉達於九十年十一月一日四時三十五分，在彰化市○○里○
    ○街一一０號前偷車被查獲？）我和薛文曲、林玉達一起去偷，是薛文曲下手偷
    的，我負責開車接應，林玉達把風，從九十年八月起和薛文曲一起去偷，我負責
    連絡被害人，銀行的戶頭是我去買戶頭的，一為土地銀行，一為中國信託」、「
    （問：你們去偷車後，是否打電話給車主，要車主付款？）都是由我及林玉達連
    絡，中國信託帳戶由我連絡」、「我們得款項，在土地銀行是林玉達連絡的，林
    玉達分四分之一，我也分四分之一，薛文曲分二分之一，中國信託由我和薛文曲
    各二分之一」、「（問：你們如何知道車主的電話？）從車上找的，最後一次是
    林玉達去把風的」等語（原審九十年度聲羈字第二七五號卷），經核被告甲○○
    及共同被告薛文曲歷次所陳互相吻合，且就犯案手法細節描述甚詳，並對於如何
    分配贖款所供一致，顯非虛構，自堪採信，故被告林玉達事後否認犯行顯係卸責
    之詞，共同被告薛文曲、被告甲○○就被告林玉達部分於原審及本院翻異前詞，
    核係迴護被告林玉達之詞，自無足採。
  (三)被告二人與同案被告薛文曲於附表一編號、所示時地，雖已竊取車輛並著手
    恐嚇被害人王柄南、陳仁煌，然被害人王柄南、陳仁煌因自行尋獲失車而未付款
    ，故被告二人僅係犯竊盜既遂及恐嚇取財未遂犯行。另附表一編號時地，被告
    二人與同案被告薛文曲正著手竊取被害人林志彥之車輛，尚未得手之際，即為被
    害人林志彥發覺而報警查獲，故被告二人僅係犯竊盜未遂犯行。
  (四)按刑事法上所謂常業犯，係指反覆以同類之行為為目的之社會活動之職業性犯罪
    而言，亦即恃犯罪以維生，縱令同時兼操其他職業，仍無礙其為常業犯罪。本件
    被告甲○○、林玉達共犯如附表一、二所示之竊盜犯行，短短數月間，竊取車輛
    數量甚鉅，顯足恃此維生，縱被告二人另有其他職業，仍難解其等恃竊取汽車維
    生之常業犯行，自應構成常業犯。從而本件事證已臻明確，被告甲○○、林玉達
    二人犯行，應堪認定。
二、核被告甲○○、林玉達如附表一、二所示之竊盜犯行，均係犯刑法第三百二十二
    條之常業竊盜罪及刑法第三百四十六條第一項恐嚇取財既遂罪、刑法第三百四十
    六條第三項、第一項之恐嚇取財未遂罪（編號、）。被告二人與同案被告薛
    文曲就附表一所示犯行間，被告甲○○與同案被告薛文曲、另案被告施江樹就附
    表二所示犯行間，有犯意之聯絡及行為之分擔，應各論以共同正犯。又被告甲○
    ○、林玉達二人所犯恐嚇取財罪、恐嚇取財未遂罪間，時間緊接，觸犯基本構成
  要件相同之罪名，顯係基於概括犯意反覆所為，為連續犯，應以恐嚇取財既遂之
    一罪論。而被告甲○○、林玉達所為前開常業竊盜罪、恐嚇取財罪間，有方法、
    結果之牽連關係，為牽連犯應各從一重之常業竊盜罪處斷。被告二人如附表一所
    示編號８、９、１０、、、之犯行及被告甲○○移送併辦如附表二所示之犯
    行，與起訴部分，有連續犯裁判上一罪關係，本院亦應一併審理。原審判決固有
    相當見地，惟：(1)原審判決漏未查明附表一編號被害人陳仁煌並未匯款；(2)扣
    案之證物除附表三所示之物係屬被告犯本案所用之物，其餘並非犯罪所用之物，
    原審疏未查明，逕予沒收，尚有未洽。被告二人上訴仍執前詞置辯並認原審量刑
    過重，雖無理由，然原審判決既有上開可議之處，自應由本院撤銷改判。爰審酌
    被告甲○○於執行通緝期間仍不知悔改，再犯本案附表一、二所示多達七十餘件
    犯行，惡性重大及事後坦承部分犯行；被告林玉達所犯如附表一所示多達四十餘
    件犯行，事後飾詞否認犯行之態度，暨渠等犯罪之動機、方法、手段及犯罪所生
    危害社會秩序之程度等一切情狀，分別量處如主文所示之刑，以示懲儆。又查被
    告甲○○、林玉達正值壯年，不思努力工作，竟以犯竊盜罪為常業，竊取車輛再
    行恐嚇勒贖，對社會大眾之財產危害甚鉅，且所犯案件數量甚多，危害社會治安
    甚深，依竊盜犯贓物犯保安處分條例第三條第一項第二款規定，均諭知於刑之執
    行前令入勞動場所強制工作三年，以資矯治（公訴人於此援引刑法第九十條之規
    定聲請宣告強制工作，尚有未洽，附此敘明）。至扣案如附表三所示之物，分為
    同案被告薛文曲、被告甲○○所有，且附表三編號５所示之萬能丁字鎖係用以竊
    車所用，編號１、２之紙條及筆記本均係被告甲○○用以紀錄車輛及被害人資料
    用以恐嚇取財所用，編號３、４之提款卡均係被告甲○○、林玉達提領恐嚇取財
    所得款項之用，均係供本案犯罪所用之物，業經被告甲○○、林玉達於本院供述
    明確，並經同案被告薛文曲於原審供述甚明，爰依刑法第三十八條第一項第二款
    宣告沒收之。另扣案之扳手一支、老虎鉗一支、撥線鉗一支、破壞鉗一支、斜口
    鉗一支，長嘴固定鉗一支、水果刀一支、起子二支、鋸子二支、鋸片二支、棉花
    手套六又二分之一付、鐵鎚一支雖為被告甲○○所有，然並非供犯本案所用之物
    ，業經被告甲○○於本院供述甚明，另扣案之行動電話二支雖分係被告甲○○、
    林玉達所有，然被告二人供稱渠二人恐嚇被害人均係打公用電話，並非以上開行
    動電話恐嚇被害人，此外復查並無其他積極證據足資證明上開物品係本案犯罪所
    用之物，故不另宣告沒收，附此敘明。
三、公訴意旨另認被告甲○○、林玉達及同案被告薛文曲另於九十年九月某日在彰化
    縣彰化市○○路二二二號附近空地共同竊取營業大貨車拖車頭，並向車主恐嚇二
    萬元既遂，而認被告三人就此另涉有常業竊盜及恐嚇取財罪嫌等語，惟此部分常
    業竊盜、恐嚇取財犯行，業據被告甲○○、林玉達所否認，卷內亦無相關被害人
    及車籍資料足資佐證，此外復查無其他積極證據可資認定被告甲○○、林玉達及
    同案被告薛文曲涉犯此部分犯行，因公訴人認此部分與前揭犯罪事實部分，有連
    續犯之裁判上一罪關係，爰不另為無罪之諭知。
四、據上論斷，應依刑事訴訟法第三百六十九條第一項前段、第三百六十四條、第二
    百九十九條第一項前段，刑法第二十八條、第五十六條、第三百二十二條、第三
    百四十六條第一項、第五十五條、第三十八條第一項第二款，罰金罰鍰提高標準
    條例第一條前段，竊盜犯贓物犯保安處分條例第三條第一項第二款、第四條、第
    五條第一項前段，判決如主文。
本案經檢察官劉翼謀到庭執行職務。
中      華      民      國    九十一    年     十二     月    二十五    日
                                    臺灣高等法院臺中分院刑事第八庭
                                          審判長法  官  羅  得  村
                                                法  官  黃  文  進
                                                法  官  陳  毓  秀
右正本證明與原本無異。
如不服本判決應於收受送達後十日內向本院提出上訴書狀，其未敘述上訴之理由者並
得於提起上訴後十日內向本院補提理由書（均須按他造當事人之人數附繕本）。
                                                書記官  吳  宗  玲
中      華      民      國      九十一   年      十二     月    二十六  日
附表三：
┌──┬────────────┬────┐
│編號│  扣    押     物       │所有者  │
├──┼────────────┼────┤
│１  │紙條一張                │甲○○  │
├──┼────────────┼────┤
│２  │筆記簿一本（含紙條一張）│同  右  │
├──┼────────────┼────┤
│３  │中國信託銀行提款卡一張  │同  右  │
├──┼────────────┼────┤
│４  │土地銀行提款卡一張      │同  右  │
├──┼────────────┼────┤
│５  │萬能丁字鎖三支          │薛文曲  │
└──┴────────────┴────┘                            Ｉ
